臺灣桃園地方法院刑事判決　　　　　 96年度交簡上字第146號
公　訴　人　臺灣桃園地方法院檢察署檢察官
上　訴　人
即　被　告　己○○
上列上訴人因肇事遺棄案件，不服本院簡易庭民國96年6 月4 日
96年度桃交簡字第1630號第一審刑事簡易判決（聲請簡易判決處
刑案號：96年度偵字第6279號），向本院提起上訴，本院經審理
後，以通常程序自為第一審判決如下︰
    主  文
原判決關於己○○駕駛動力交通工具肇事，致人受傷而逃逸部分
撤銷。
己○○被訴肇事逃逸部分無罪。
    理  由
一、公訴意旨略以：被告己○○於民國96年2 月19日下午1 時50
    分許，酒後駕駛車號8C-1136 號自用小客車，沿桃園縣大溪
    鎮○○路由大溪往復興方向行駛，而行經復興路與尾寮岔路
    口時，與對向由丙○○所駕駛，其上附載乘客丁○○、戊○○之車牌號碼6Q-2561 號自用小客車發生碰撞，致丁○○受
    有左胸壁、左肩及左上臂鈍挫傷等傷害；戊○○則受有右膝
    擦挫傷之傷害（被告涉嫌過失傷害部分，由檢察官另為不起
    訴處分，涉嫌酒後駕車之公共危險部分，由原審判處拘役30
    日確定），詎被告在肇事後，竟另行起意，而基於肇事逃逸
    之犯意，未對丁○○、戊○○施以任何照顧、救護，而逕自
    駕車逃離現場。因認被告所為，涉有刑法第185 條之4 之肇
    事逃逸罪嫌。
二、訊據被告己○○固坦承於上揭時間、地點，酒後駕駛車號8C
    -1136 號自用小客車與丙○○駕駛之車號6Q-2561 號自用小
    客車發生碰撞肇事，致丙○○車上之乘客丁○○、戊○○受
    傷，而其未為任何救護，即逕自離去現場等事實，惟堅決否
    認有何肇事逃逸犯行，辯稱：伊在肇事後因臉部受傷，故先
    行離開現場，至804 醫院（即國軍桃園總醫院）就醫，但伊
    有將車輛留在原地，並打電話請老闆甲○○、同事乙○○到
    場處理，事後伊也是自行前往交通隊處理本案，並已與戊○○等人和解，並非肇事逃逸等語。
三、按被告以外之人於審判外之言詞或書面陳述，除法律有規定
    者外，不得作為證據；又被告以外之人於審判外之陳述，雖
    不符同法第159 條之1 至第159 條之4 之規定，而經當事人
    於審判程序同意作為證據，法院審酌該言詞陳述或書面陳述
    作成時之情況，認為適當者，亦得為證據；又當事人、代理
    人或辯護人於法院調查證據時，知有第159 條第1 項不得為
    證據之情形，而未於言詞辯論終結前聲明異議者，視為有前
    項之同意，刑事訴訟法第159 條第1 項及第159 條之5 第1
    項、第2 項分別定有明文。查後引證人所為之審判外陳述以
    及其他書面陳述，雖均為傳聞證據，惟當事人於本院審判期
    日中，迄言詞辯論終結前，均未對其證據能力聲明異議，應
    視為已經同意引用為證據，而本院審酌上開證據資料作成時
    之情況，並無瑕疵可指，適合採為證據，依上開規定，前揭
    證據資料自均有證據能力，合先敘明。
四、次按，犯罪事實應依證據認定之，無證據不得認定犯罪事實
    ；又不能證明被告犯罪者，應諭知無罪之判決，刑事訴訟法
    第154 條第2 項、第301 條第1 項分別定有明文。經查，公
    訴意旨認被告涉有刑法第185 條之4 之肇事逃逸犯行，無非
    係以證人丙○○、丁○○、戊○○於警詢中之指訴，及被告
    亦坦承其確實於酒後駕車，在與丙○○駕駛之小客車發生碰
    撞肇事後，自行離去現場等語，為其論據。經查：
（一）被告於上揭時間、地點，酒後駕車行經桃園縣復興路與尾
      寮岔路口時，與對向由丙○○駕駛之來車發生碰撞肇事，
      丙○○車上之乘客丁○○因此受有左胸壁、左肩及左上臂
      鈍挫傷等傷害，乘客戊○○則受有右膝擦挫傷等傷害，惟
      被告在肇事後未對丁○○、戊○○施以任何照顧或救護，
      亦未留下姓名年籍、住址電話等聯絡方式，即逕自離開現
      場，事後經警通知到案，並測試其呼氣中所含酒精濃度結
      果，達每公升０點四九毫克等事實，業經被告迭於警詢、
      、偵查中及本院審理時自承屬實，核與證人丙○○於警詢
      及本院審理時結證在卷，及證人丁○○及戊○○分別於警
      詢中證述之事故經過相符（偵查卷第20頁、第23頁、第26
      頁、本院96年交簡上字第146 號卷第38、39頁），此外，
      並有被告之酒精測定紀錄表、刑法第185 條之3 案件觀察
      紀錄表、桃園縣政府警察局汽車駕駛人酒後生理協調平衡
      檢測紀錄卡、道路交通事故現場圖、道路交通事故調查報
      告表、丁○○之診斷證明書、戊○○之診斷證明書各1 份
      可資佐證（偵查卷第14至16頁、偵查卷第29至31頁、第25
      頁、第28頁）。
（二）被告辯稱：伊在肇事後因為受傷，所以先離開現場就醫，
      但伊有將車輛留在原地，並打電話請老闆甲○○、同事乙○○到場處理等語，業經證人甲○○、乙○○分別到庭證
      述屬實（本院卷本院卷第43至48頁），核與證人丙○○到
      庭證稱：「車禍發生後，我有看到被告下車，但我當時在
      打手機叫救護車，所以我沒有和他講話，救護車來後，我
      再找被告，就已經找不到他，後來當時在庭的證人甲○○
      、乙○○有到現場，我不確定他們是否是在救護車來之前
      就來到現場，他們2 人到現場時，問我傷勢如何，要送去
      哪一家醫院，並問我車子有沒有問題，甲○○並表示要如
      何處理，他會處理」、「甲○○、乙○○2 人都有載我去
      國軍804 醫院，因為我打完電話叫救護車，我就在現場等
      拖吊車，後來他們2 人在拖吊車到現場前到現場，有載我
      去醫院」等語相符（本院卷第38至42頁），且據被告提出
      之國軍桃園總醫院附設民眾診療服務處診斷證明書記載，
      被告亦確實於96年2 月19日因左側臉頰及耳垂多發性撕裂
      傷、左側胸部挫傷等傷害，至該院急診就診，並接受傷口
      縫合治療（偵查卷第19頁），綜上，應足認被告上開所辯
      ：伊因為受傷而離去現場就醫，但有請甲○○2 人前來善
      後等語，可以採信。按刑法第185 條之4 所謂駕駛動力交
      通工具肇事，致人受傷而逃逸，係指駕駛動力交通工具者
      明知肇事致人死傷仍逃離不知去向之意。其立法理由無非
      為維護交通安全，減少被害人之死傷，促使駕駛人於肇事
      後，能對被害人即時救護，而增設本條。準此，被告雖然
      在肇事後未對傷者丁○○、戊○○施以任何照顧、扶助，
      即逕自離去，然斯時丙○○已經在聯絡救護車到場，而被
      告所以離開現場，亦係因傷就醫之故，非無正當理由，何
      況被告在離去前亦先聯絡甲○○、乙○○2 人到場善後，
      參酌被告在肇事後約4 小時10分即由警員通知自行到案，
      且在約2 星期後即已與丙○○等人達成和解，有大溪分局
      解送人犯報告書及台中市南屯調解委員會調解書共3 份附
      卷可稽（偵查卷第6 頁、第50至51頁），足認被告在肇事
      後並無將丁○○等2 名傷者棄之不顧，或逃避刑責之意，
      從而，即難認定被告在主觀上有肇事逃逸之故意。
（三）公訴人雖指稱：被告係因酒後駕車，為規避刑責始逃離現
      場，而甲○○、乙○○之證詞與被告所述不符，至於丙○○在本院審理時之證詞則與其警詢中所述不符，應均為迴
      護被告之詞等語，經查：1.被告在肇事後雖然逕自離去現
      場就醫，惟非無正當理由，已見前述，而觀諸被告事後經
      警員通知，隨即到案應訊，並於當日下午6 時18分許接受
      酒測一節（偵查卷第14頁），似可認其亦無規避公共危險
      之刑責之意，否則大可推託不來，直待酒氣褪去，再前往
      警局接受調查，是故，公訴人指訴：被告係因酒後駕車，
      方逃離現場等語，尚難採取。2.被告與證人甲○○在本院
      審理時先後陳稱：甲○○是被告以電話聯絡到場善後等語
      ，雖確實與被告先前在偵查中向檢察官供稱：伊離開現場
      時，沒有將電話留給對方，因為老闆甲○○有到現場，我
      不知道誰叫他來現場的等語不符（偵查卷第45頁），惟衡
      諸常情，設非被告在肇事後撥打電話聯絡甲○○到場，則
      甲○○應無可能知悉被告駕車在外，已然發生事故，進而
      到場處理善後，準此，自以被告與甲○○在本院前揭所述
      ，較為合理，何況甲○○在本院審理時證稱：伊沒有向丙○○提到伊是受被告委託來處理的等語（本院卷第45頁）
      ，所述亦非完全有利於被告，此應足認甲○○並無迴護被
      告之意，從而，被告此部分在偵審中供述之差異，尚難執
      為不利於其之認定。3.甲○○到場後，並未向丙○○表示
      其係受被告委託前來一節，已如前述，而證人丙○○除在
      警詢中指稱：對方駕駛人有喝酒並逃離現場等語外（偵查
      卷第21頁），在本院審理時亦證稱：被告要離開前，沒有
      向伊提到會找人來處理，甲○○、乙○○2 人到現場後有
      沒有說是被告要他們來的，伊沒有印象，但乙○○有說被
      告是她同事等語（本院卷第39頁、第41頁），然甲○○既
      係受被告委託到場，即足以認定被告在主觀上並無將傷者
      棄於不顧之意，此不因甲○○是否有明確向丙○○表示上
      揭受託意旨，而有不同，且車禍究非日常瑣事，一般人猝
      逢變起，倉促間總難期在處理上盡善盡美，準此，甲○○
      漏未向丙○○表示其係受被告之託前來，亦難謂與常情不
      符，此觀丙○○在事故前後，始終未曾質疑甲○○、乙○○2 人為何突來現場，插手干預一節，亦不難得知。4.被
      告在肇事後逕自離去現場，對證人丙○○而言，自然解讀
      為逃逸無疑，此即丙○○何以在警詢中指述被告逃離現場
      之故，而細繹前引丙○○在本院審理時之證詞，就上開被
      告擅自離去事故現場之事實，並無隱瞞，與其警詢中所述
      應無衝突，是故，公訴人指稱丙○○之證詞前後反覆一節
      ，應不可取。5.綜上，公訴人上開指述，尚難採取。
（四）按「行為非出於故意或過失者，不罰」、「過失行為之處
      罰，以有特別規定者，為限」，刑法第12條第1 項、第2
      項定有明文，經查，綜合卷內資料顯示，被告因自己受傷
      ，而亟於就醫，於聯絡老闆甲○○、同事乙○○到場處理
      ，即逕自離去現場，惟主觀上尚無肇事逃逸之犯意，已見
      前述，而刑法第185 條之4 之肇事逃逸罪僅處罰故意犯，
      依上說明，自難以該罪相繩。被告犯罪既屬不能證明，依
      法自應為無罪之諭知。
五、原審未審酌上情，而就被告肇事逃逸部分，以簡易判決判處
    罪刑，依上說明，容有未洽，被告上訴意旨以此指摘原判決
    不當，為有理由，自應由本院就原判決該部分予以撤銷改判
    ，且因本件應諭知無罪，故應由本院依刑事訴訟法第452 條
    、第451 條之1 第4 項但書第3 款規定，自為第一審判決，
    並就被告被訴肇事逃逸部分，而為無罪之諭知。
據上論斷，應依刑事訴訟法第455 條之1 第1 項、第3 項、第45
2 條、第369 條第1 項前段、第364 條、第301 條第1 項，判決
如主文。
本案經檢察官林清安到庭執行職務。
中　　華　　民　　國　　96　　年　　9　　 月　  26  　日
                  刑事第八庭  審判長法　官　 邱滋杉
                                    法  官   吳為平
                                    法  官   陳彥宏
以上正本證明與原本無異。
如不服本判決，應於判決送達後10日內向本院提出上訴狀（應附
繕本），其未敘述上訴理由者，應於上訴期間屆滿後20日內補提
理由書狀於本院，上訴於臺灣高等法院。
                                    書記官　 翁其良
中　　華　　民　　國　　96　　年　　9 　　月　　26　　日
論罪法條：
中華民國刑法第185條之3
服用毒品、麻醉藥品、酒類或其他相類之物，不能安全駕駛動力
交通工具而駕駛者，處一年以下有期徒刑、拘役或三萬元以下罰
金。
